臺灣雲林地方法院刑事判決　　　　　　　　　　　　　九十三年度交易字第三三號
　　公　訴　人　臺灣雲林地方法院檢察署檢察官
　　被　　　告　甲○○
　　選任辯護人　施登煌
右列被告因過失傷害案件，經檢察官提起公訴（九十三年度核退偵字第九號），本院
判決如左：
    主      文
甲○○因過失傷害人，處拘役拾日，如易科罰金，以佰元折算壹日。
    事      實
一、甲○○於民國九十一年十二月二十三日十一時二十分許，駕駛車牌號碼SD-761號
    自用小客車，沿雲林縣斗六市○○路前圓環道路，由西向東環繞，停在建興路保
    庄十七分之一電線桿旁，欲開啟左前車門下車，應注意往來車輛，並禮讓其先行
    ，當時天候晴、日間自然光線、路面乾燥、無缺陷、無障礙物、視距良好，無不
    能注意情事，竟疏於注意，貿然開啟車門，適丙○○騎乘車牌號碼UST -105號輕
    型機車，自圓環東方右轉往北行駛建興路，從同向後方駛來，丙○○轉頭往向右
    方觀看農民採油菜花，疏未注意車前狀況，行至該自用小客車左方，閃避不及，
    撞及該車左前車門下方二公分處，丙○○人車倒地，受有第一腰椎壓迫性骨折之
    傷害。甲○○肇事後，主動報案，並於到場警察知悉其為肇事人前，當場承認為
    肇事車輛之駕駛人，而自首上揭犯行。
二、案經丙○○訴由雲林縣警察局斗六分局報請臺灣雲林地方法院檢察署檢察官偵查
    起訴。
    理      由
一、訊據被告甲○○坦承於前揭時、地與告訴人丙○○發生碰撞等情。然否認有過失
    傷害犯行，辯稱：當時其已下車，站立在車門左邊，轉頭看到告訴人騎摩托車過
    來，見他人摘油菜花，突然間告訴人就撞過來（警卷(一)二頁、偵卷八頁、本院卷
    十九頁）云云。惟查：
  (一)被告駕車與告訴人丙○○駕駛之輕型機車，於上開時地，發生車禍，告訴人丙○
    ○受有第一腰椎壓迫性骨折傷害之事實，業據被告於偵審中供明在卷，經核與告
    訴人丙○○指訴情節相符，復有國軍斗六醫院診斷證明書各一紙在卷可佐。告訴
    人丙○○騎乘機車，與被告自用小客車發生擦撞受傷之事實，堪認屬實。
  (二)按汽車駕駛人停車向外開啟車門時，應注意行人、車輛，並讓其先行；又汽車行
    駛時駕駛人應注意車前狀況，並隨時採取必要之安全措施，道路交通安全規則第
    一百十二條第一項第十五款、第九十四條第三項分別定有明文。被告及告訴人丙
    ○○均經正常程序考領駕照，俱為有駕駛經驗者，對於上開交通安全規則，應知
    之甚稔，亦為其等應注意事項。而肇事當時天候晴、日間自然光線、路面乾燥、
    無缺陷、無障礙物、視距良好、速限四十公里，有前開道路交通事故調查報告表
    載明可考。肇事當時狀況，被告及告訴人丙○○在客觀上，均無不能注意情狀。
    被告所有之白色自用小客車照片，於發生車禍後，左前車門下方二公分擦撞處，
    僅掉落小部分烤漆，該車門仍可緊密關閉，有現場照片在卷可參（見警卷(二)七、
    八頁）。由此可知，告訴人丙○○騎乘之輕型機車，與被告所有之自用小客車擦
    撞後，未造成嚴重損壞，機車車速應該不快。此外，告訴人騎乘輕型機車，沿圓
    環右轉建興路，亦須降低車速，也據告訴人丙○○在本院證述明確（見本院卷六
    十頁背面）。告訴人丙○○供稱車速約三十公里一節，應可採信（見警卷(一)四頁
    ，偵卷八頁）。參以本院詢問被告下車之習慣動作，被告先答稱：（問：車禍發
    生前，你要開車門的時候，有無往後看？）平常都有，都是看後視鏡，我下車非
    常小心，我習慣下車會往後面，不僅看後視鏡，也會看後面等語，經本院追問本
    次之下車動作，是否如同往常，被告先答「不記得」，嗣後再補稱該次一如往常
    ，觀看後視鏡及左邊後視鏡始下車云云（見本院卷六三頁背面）。是以，被告在
    庭訊時，對於本次下車時，是否確有觀看後視鏡，仍有遲疑。此外，告訴人丙○
    ○車速不快，其自東側方向，沿圓環右轉往北走建興路，被告若注意往來車輛，
    並禮讓告訴人丙○○先行，自無發生本件車禍之可能。準此，告訴人丙○○於警
    訊指稱：甲○○駕車停在路邊，我到達時，她忽然打開車門，看見時就撞到她的
    車門等語（見警卷(一)四頁），於本院證稱：我到那邊的時候，車子已經停住，我
    到的時候，她突然開門等語（見本院卷六一頁），應可採信。至於被告於本院辯
    稱：（問：你說案發時，已經下車，你左側車門打開後，你人站在哪裡？）車門
    打開到可以讓我下車的空隙，我就站在車門與車子的空隙中。（問：你打開車門
    到足夠讓你開車門的空隙這樣告訴人可以不撞到你，而撞到車門？）我不知道，
    他車子也沒有壞，我車子也沒有修理云云（見本院卷六四頁）。然依現場照片所
    示，被告停車位置，右側為農田，左側為道路，該處往來車輛不多，非如停車密
    集之市區或停車場，被告欲開啟車門下車，僅須注意往來車輛，即可自然開啟車
    門，並無必要刻意減低車門之開啟程度；況被告若僅將車門開至僅供人可下車，
    則被告與車門距離極相近，亦無法解釋何以告訴人僅撞及車門，而未撞及被告。
    是以，被告此部分所辯，過度強調其注意義務，並與經驗法則有違，不足採信。
  (三)告訴人丙○○於本院證稱：路邊停二輛車子，那邊有人在採菜，我以為是採菜的
    人，把車停在那裡，我正常走比較靠近右邊，我轉過來當然順著這樣走，因為我
    不知道車上有人，我到那邊的時候，車子已經停住，我到的時候，他突然開門等
    語（見本院卷六一頁），依此，告訴人丙○○騎乘機車行經被告車輛停放位置時
    ，被告已停妥車輛，尚未下車，告訴人丙○○自認該車為採油菜花之人所停，當
    被告開啟車門時，在車速不快情形下，仍無法完全閃避。顯見，告訴人黃詩騎車
    行經前揭路段，應有轉頭觀看他人採收油菜花，其未注意車前狀況，致與被告自
    用小客車，發生碰撞，告訴人丙○○對本件車禍之發生，亦有過失。惟參酌本件
    車禍發生經過，被告欲開啟車門下車，首應注意往來車輛，並禮讓其先行，告訴
    人丙○○擁有路權。被告殊未注意及此，貿然開門，自應負擔主要之過失責任；
    至於證人丙○○依速限騎車，未注意車前狀況，轉頭觀看他人採油菜花，致生本
    件車禍，惟其過失程度尚屬輕微。綜上，被告與告訴人丙○○均未盡注意義務，
    致肇車禍，均有過失甚明。被告之過失行為與告訴人丙○○之受傷間有相當因果
    關係，雖告訴人丙○○於本件車禍之發生與有過失，然不因此解免被告刑責。
  (四)綜上，本件事證明確，被告犯行，堪以認定。
二、核被告所為，係犯刑法第二百八十四條第一項前段過失傷害罪。又被告肇事後，
    於犯行被發覺前，即主動報案，並向到場處理警察自首接受裁判，有道路交通事
    故調查報告表、雲林縣警察局斗六分局自首附件及雲林縣警察局交通事故談話紀
    錄表等件在卷可稽（見警卷(一)五、六頁，警卷(二)四、五頁），核屬自首，應依刑
    法第六十二條前段規定，減輕其刑。爰審酌被告未曾受有期徒刑以上刑之宣告，
    有臺灣高等法院被告全國前案記錄表在卷可按，素行良好，疏未注意往來車輛，
    致生本件車禍，且告訴人丙○○與有過失，及肇事後，因願賠償與告訴人丙○○
    之金額，與告訴人丙○○請求之金額有差距，惜未能和解，暨犯後否認犯行等一
    切情狀，量處如主文所示之刑，併諭知所拘役如易科罰金之折算標準。
據上論斷，應依刑事訴訟法第二百九十九條第一項前段，刑法第二百八十四條第一項
前段、第四十一條第一項前段、第六十二條前段，罰金罰鍰提高標準條例第一條前段
、第二條，判決如主文。
本案經檢察官乙○○到庭執行職務
中      華      民      國      九十三      年      九    月    十六    日
                臺灣雲林地方法院刑事第二庭
                                            審判長法  官  林  輝  煌
                                                  法  官  李  明  鴻
                                                  法  官  柯  志  民
右正本證明與原本無異。
如不服本判決，應於判決送達後十日內向本院提出上訴狀( 應附繕本 )。
                                                  書記官  魏  輝  碩
中      華      民      國      九十三      年      九    月    十六    日
附錄法條：
刑法第二百八十四條
因過失傷害人者，處六月以下有期徒刑、拘役或五百元以下罰金，致重傷者，處一年
以下有期徒刑、拘役或五百元以下罰金。
從事業務之人，因業務上之過失傷害人者，處一年以下有期徒刑、拘役或一千元以下
罰金，致重傷者，處三年以下有期徒刑、拘役或二千元以下罰金。
